【裁判字號】    90,台上,5651
【裁判日期】    900913
【裁判案由】    違反毒品危害防制條例
【裁判全文】
最高法院刑事判決                                九十年度台上字第五六五一號
    上  訴  人  甲○○
    選任辯護人  李祖麟律師
右上訴人因違反毒品危害防制條例案件，不服台灣高等法院中華民國九十年五月二十
八日第二審判決（九十年度上訴字第一二五三號，起訴案號：台灣台北地方法院檢察
署八十九年度偵字第七五五二號），提起上訴，本院判決如左：
    主  文
原判決撤銷，發回台灣高等法院。
    理  由
本件原判決認定上訴人甲○○明知第二級毒品安非他命不得非法持有、販賣，竟於民
國八十九年三月上旬某日起，基於販賣安非他命圖利之概括犯意，向綽號「大俠」之
不詳姓名成年男子販入安非他命四次，最後一次於八十九年四月二十五日晚間六時許
，在台北縣新莊市○○街，以新台幣（下同）七千五百元之價格，販入重量略逾十三
公克之安非他命。上訴人販入之前開安非他命除供己施用外，並自八十九年三月初某
日起，至八十九年四月中旬某日止，連續三次，每次約隔十天，在其住處或台北縣三
重市○○路八號七樓林怡成住處等地，以每公克安非他命一千元之價格販賣與林怡成
，林怡成每次至少購買三千元，上訴人每公克可賺得四百二十三元之差價。嗣林怡成
於八十九年四月二十五日晚間七時三十分許，在台北市○○○路與延平北路口，為警
臨檢查獲持有安非他命，經訊問後林怡成坦承安非他命來源係購自上訴人，遂以其所
有之0000000000號行動電話，撥打上訴人之0000000000號行動
電話，並於電話中告知上訴人其朋友要購買安非他命，而約在台北市○○○路與建國
北路口交易，八十九年四月二十五日晚間八時四十五分許，甲○○持安非他命一包依
約至上址交易時，為在旁埋伏之警員當場查獲，並扣得上開安非他命一包等情。因而
維持第一審論處上訴人連續販賣第二級毒品罪刑之判決，駁回上訴人在第二審之上訴
，固非無見。
惟查(一)、毒品危害防制條例第十九條第一項規定「犯第四條至第九條、第十二條、第
十三條或第十四條第一項、第二項之罪者，其供犯罪所用或因犯罪所得之財物，均沒
收之，如全部或一部不能沒收時，追徵其價額或以財產抵償之」。是此項沒收規定乃
刑法第三十八條第一項第三款之特別規定，其應宣告沒收者，且不以當場經搜獲扣押
者為限。原判決事實欄認定上訴人以其所有之0000000000號行動電話，與
林怡成聯絡販賣安非他命情事（原判決第二頁第十一至十四行），乃理由欄又說明上
訴人所有之行動電話號碼為0000000000號（原判決第五頁第十五至十七行
），其事實欄之認定與理由欄之說明不盡一致。上開行動電話苟係供上訴人販賣安非
他命所用之物，第一審判決未依上開規定諭知沒收，如全部或一部不能沒收時，追徵
其價額，即欠允洽。原判決未予糾正，復未敘明上開行動電話何以得不予沒收之理由
，而仍予維持，同屬可議。(二)、事實審法院依職權調查所得之證據資料，如其內容或
對同一待證事實之價值不相一致時，自應於判決書內敘明理由，加以取捨，形成心證
，以認定事實，否則如就此等證據未加取捨，全部採為認定犯罪事實之依據，而未說
明理由，即有可議。林怡成於警訊中或稱：伊為警查扣之安非他命（毛重二點五六公
克、淨重二點二公克），係以一千五百元向上訴人購得，伊大約向上訴人購買五次（
偵查卷第六頁背面），或又改稱：曾向上訴人購買四次，價錢三千元，最後一次以一
千五百元購得（同上卷第八頁背面）。於偵查中證稱：伊陸續向上訴人購買四、五次
，每次最少買二千元，最多時買四千元（同上卷第四十六頁背面）。於第一審證稱：
以三、四千元向上訴人買了二、三次，或又稱：最少向上訴人買三次，以二、三千元
購買，數量沒有秤，以二千元大約買二公克等語（第一審卷第四十六頁）。林怡成所
為證言是否前後不盡一致，而其供述各情既與上訴人是否有販賣安非他命之犯行攸關
，自應詳予調查釐清，原判決未論斷說明林怡成上開所供究以何者為可採，且併採林
怡成前開所供內容（原判決理由二、(二)）為認定上訴人犯罪之憑據，尚有未洽。(三)、
事實審法院對於案內應行調查之證據，如未依法調查，率予判決，即難謂無應於審判
期日調查之證據而未予調查之違法。又販賣第二級毒品安非他命，必其所販賣者確為
安非他命，方能成立。原判決認定林怡成於八十九年四月二十五日晚間七時三十分許
，在台北市○○○路與延平路口，為警臨檢所查扣之安非他命（依台北市政府警察局
大同分局刑事案件移送書記載毛重二點五六公克、淨重二點二零公克）係購自上訴人
等情（原判決第二頁第十至十一行），係依憑林怡成於警訊中供述上情（原判決第三
頁第十七行至第四頁第二行），為其主要論據之一。然原判決僅就上訴人為警查扣之
安非他命一包（毛重十三點八八公克、驗後餘重十三點一七公克）說明確屬安非他命
，而未說明經由何項調查或依憑何項證據，足認林怡成為警所查扣之上開物品確屬安
非他命，則縱認上訴人有販賣該包物品與林怡成，然其所販賣與林怡成者是否確屬安
非他命，尚非無疑，遽予判決，尚嫌率斷，其審理猶有未盡。上訴意旨指摘原判決不
當，尚非全無理由，應認有撤銷發回更審之原因。
據上論結，應依刑事訴訟法第三百九十七條、第四百零一條，判決如主文。
中      華      民      國     九十     年      九      月     十三     日
                              最高法院刑事第四庭
                                  審判長法官  董  明  霈
                                        法官  丁  錦  清
                                        法官  林  茂  雄
                                        法官  王  居  財
                                        法官  張  祺  祥
      右正本證明與原本無異
                                              書  記  官
中      華      民      國     九十     年      九      月    二十一    日


司法院資訊處製作；財團法人民間司法改革基金會備份。
